臺灣士林地方法院民事簡易判決
                                    110年度士簡字第443號
原      告  廖珮如
            高豐昌
            高嫻穎
            高嫻霖
兼  上四人 
訴訟代理人  高嫻蓉
被      告  邱子書


訴訟代理人  邱芳瑜
上列當事人間侵權行為損害賠償事件，本院於民國110年11月11
日言詞辯論終結，本院判決如下：
    主  文
被告應給付原告廖珮如新臺幣參萬元。
原告其餘之訴駁回。
訴訟費用新臺幣貳萬零捌佰元，其中新臺幣參佰壹拾貳元由被告
負擔，餘由原告負擔。
本判決原告廖珮如勝訴部分得假執行。
原告其餘假執行之聲請駁回。
    事實及理由要領
一、按訴狀送達後，原告不得將原訴變更或追加他訴；但請求之
    基礎事實同一、擴張或減縮應受判決事項之聲明者，不在此
    限，民事訴訟法第255條第1項但書第2款、第3款定有明文。
    又依同法第436條第2項之規定，前揭規定於簡易訴訟程序亦
    適用之。查原告起訴時訴之聲明為：「㈠被告應給付原告新
    臺幣200萬元。㈡願供擔保，請准宣告假執行。」，並於110
    年3月31日本院言詞辯論時陳稱：上開請求金額200萬元，計
    為不能工作損失40萬元及精神慰撫金2萬元（原告廖珮如部
    分）、不能工作損失40萬元（原告高豐昌部分）、不能工作
    損失40萬元及購買法律課程費用6萬元（原告高嫻蓉部分）
    及原告高嫻穎、高嫻霖各36萬元等語，嗣於訴訟程序進行中
    ，變更訴之聲明為：「㈠被告應給付原告廖珮如976000元。㈡
    被告應給付原告高豐昌121200元。㈢被告應給付原告高嫻穎1
    21200元。㈣被告應給付原告高嫻蓉181200元。㈤被告應給付
    原告高嫻霖121200元。」，核其上開變更請求部分，應屬擴
    張或減縮應受判決事項及請求之基礎事實同一之聲明，揆諸
    前揭之規定，應予准許。
二、原告起訴主張：被告於民國109年3月17日18時許，騎乘車牌
    號碼000-000號普通重型機車（下稱B車），沿臺北市北投區
    尊賢街由北往南方向行駛，行經上開路段與吉利街交岔路口
    時，本應注意行駛在無分向限制線之道路應靠右側行駛，並
    應注意車前狀況，而依當時情形，並無不能注意之情事，竟
    疏未注意及此，並超速、蛇行且逆向行駛超車，適原告廖珮
    如騎乘車牌號碼000-0000號普通重型機車（下稱A車）沿同
    路段行駛欲左轉吉利街時，被告見狀閃避不及，致其所騎乘
    B車前車頭撞及原告廖珮如所騎乘A車左側踏板，致原告人車
    倒地（下稱系爭事故），因而受有左側腓骨下端閉鎖性骨折
    、左下肢深部擦傷併皮瓣壞死等傷害，被告上開行為不法侵
    害原告廖珮如之身體權及健康權，致原告廖珮如精神上受有
    莫大痛苦，甚至影響到與原告廖珮如同住之配偶即原告高豐
    昌及子女即原告高嫻穎、高嫻霖、高嫻蓉，致其等精神上同
    受有莫大痛苦，原告廖珮如因上述傷害而支出需專人照顧8
    個月期間之看護費用新臺幣（下同）576000元，並受有精神
    上損害而請求精神慰撫金40萬元，原告高豐昌、高嫻穎、高
    嫻霖、高嫻蓉因系爭事故受有精神上損害而各請求精神慰撫
    金121200元，原告高嫻蓉因照顧原告廖珮如8個月致無法外
    出工作，而受有8個月之不能工作損失479200元，並為此支
    出法律課程費用6萬元，爰依侵權行為損害賠償之法律關係
    提起本件訴訟，並聲明：㈠被告應給付原告廖珮如976000元
    ；㈡被告應各給付原告高豐昌、高嫻穎、高嫻霖121200元；㈢
    被告應給付原告高嫻蓉660400元；㈣願供擔保，請准宣告假
    執行。
三、被告則以：本件交通事故發生當時，因無法反應才肇事，其
    並無肇事責任；又肇事鑑定結果認原告廖珮如是肇事主因，
    其是肇事次因，後來經檢察官偵查結果認其無足夠時間反應
    而無過失，自無需賠償；其直行超車時，因前方有車輛，且
    原告廖珮如騎車未打方向燈，無法判斷原告廖珮如欲直行或
    左轉，致閃避不及而發生碰撞：而肇事路段並未劃有分向線
    ，道路兩側都是店家，自然會往中間騎，並未逆向行駛，而
    其車速大約35至40公里，兩車碰撞當下原告廖珮如並沒有飛
    出去等語資為抗辯，並聲明請求駁回原告之訴。
四、得心證之理由：
  ㈠按因故意或過失，不法侵害他人之權利者，負損害賠償責任
    ；又汽車、機車或其他非依軌道行駛之動力車輛，在使用中
    加損害於他人者，駕駛人應賠償因此所生之損害；又不法侵
    害他人之身體或健康者，對於被害人因此喪失或減少勞動能
    力或增加生活上之需要時，應負損害賠償責任；又不法侵害
    他人之身體、健康、名譽、自由、信用、隱私、貞操，或不
    法侵害其他人格法益而情節重大者，被害人雖非財產上之損
    害，亦得請求賠償相當之金額；前二項規定，於不法侵害他
    人基於父、母、子、女或配偶關係之身分法益而情節重大者
    ，準用之，民法第184條第1項前段、第191條之2、第193條
    第1項、第195條第1項前段及第3項分別定有明文。
  ㈡原告主張被告於上開時地騎乘B車與原告廖珮如所騎乘A車發
    生碰撞，致原告廖珮如受有上開傷勢等事實，業據其提出臺
    灣士林地方檢察署109年度偵字第18787號不起訴處分書、手
    機簡訊對話紀錄及診斷證明書等為證，且為被告所不爭執，
    並經本院依職權調閱臺灣士林地方檢察署109年度他字第309
    3號、109年度偵字第18787號偵查卷宗查明無訛，是此部分
    之事實，堪認為真正。又被告因系爭事故所涉過失傷害犯行
    ，雖經臺灣士林地方檢察署以109年度偵字第18787號為不起
    訴處分在案，然法院為判決時，應斟酌全辯論意旨及調查證
    據之結果，依自由心證判斷事實之真偽，法院依自由心證判
    斷事實之真偽，不得違背論理及經驗法則，民事訴訟法第22
    2 條第1項、第3項定有明文，故法院以自由心證就當事人所
    聲明之證據經調查後認定證明力達於何程度，據以判斷事實
    上主張之真偽，實為乃法院固有之職權，法院本此職權及訴
    訟指揮權，取捨證據、認定事實，而作職權衡情裁量，如聲
    請人聲明之證據，為不必要者，縱未予調查，亦難指為違法
    ；又檢察官不起訴處分，無拘束民事訴訟之效力，刑事判決
    所為事實之認定，於獨立民事訴訟之裁判時，本不受其拘束
    ，法院斟酌全辯論意旨及調查證據之結果，依自由心證，為
    與刑事判決相異之認定，不得謂為違法（最高法院41年度台
    上字第1307 號判決意旨參照），是本院自得斟酌全辯論意
    旨及調查證據之結果，依自由心證判斷本件交通事故事實之
    真偽及過失責任之負擔，而不受檢察官所為不起訴處分書認
    定內容之拘束。
　㈢被告雖否認就系爭事故有何過失，並以上開言詞置辯，然汽
    車行駛時，駕駛人應注意車前狀況及兩車併行之間隔，並隨
    時採取必要之安全措施，又汽車除行駛於單行道或指定行駛
    於左側車道外，在未劃分向線或分向限制線之道路，應靠右
    行駛，道路交通安全規則第94條第3項、第95條第1項分別定
    有明文；而依卷附之本院當庭勘驗行車紀錄器所為擷取影像
    資料所示，被告行駛於肇事路段確有未靠右行駛之情形，且
    依前開偵查卷宗所附之道路交通事故調查報告表（一）所示
    ，肇事路段為未標記行分向線之道路，且速限為時速30公里
    ，另依前開偵查卷宗所附之道路交通事故談話紀錄表所載，
    被告於案發時自稱行車速率為時速40至50公里，且於本院審
    理時亦自承系爭事故發生時行車速率為時速35至40公里，足
    見系爭事故發生時，被告未遵守交通安全規則靠右行駛，並
    以至少超越速限5至20公里以上之速率行駛，則以原告廖珮
    如於系爭事故生時行車路線及行向以觀，被告若能遵守交通
    安全規則靠右並依該路段速限行駛，其於原告廖珮如駛近時
    ，即得以注意並有較充足時間反應，足見被告確有違反前開
    道路交通安全規則，而有未靠右行駛、超速行駛及未注意車
    前狀況之過失甚明。是原告廖珮如依侵權行為之法律關係，
    請求被告負損害賠償責任，於法當屬有據。至原告雖稱被告
    有蛇行及逆向行駛之情形，核與卷附之行車紀錄器擷取影像
    資料所示B車行駛情形不符，且依前開偵查卷宗所附現場照
    片及監視器錄影畫面以觀，亦難認有何逆向行駛之情形，自
    難認被告於系爭事故發生時有何蛇行及逆向行駛之情事。
　㈣茲就原告主張之各項損害賠償請求有無理由，判斷如下：
　　⑴原告廖珮如：
　　  ⒈看護費用部分：原告廖珮如主張因系爭事故支出需專人
        照護8個月期間之看護費用576000元，然未提出需專人
        照護之診斷證明，自難認原告廖珮如因系爭事故有專人
        全日照顧之必要，而難認受有此部分之損害，故此部分
        之請求，難認有據，應予駁回。
　　　⒉精神慰撫金部分：又不法侵害他人之人格權，被害人受
        有非財產上損害，請求加害人賠償相當金額之慰撫金時
        ，法院對於慰撫金之量定，應斟酌實際加害情形、所造
        成之影響、被害人痛苦之程度、兩造之身分地位、經濟
        狀況及其他各種狀況，以核定相當之數額（最高法院47
        年台上字第1221號、51年台上字第223號號判決意旨參
        照）。又民法第195條第1項雖規定，不法侵害他人之身
        體、健康、名譽者，得請求賠償相當金額之非財產上之
        損害，惟所謂相當，除斟酌雙方身分資力外，尤應兼顧
        加害程度與其身體、健康影響是否重大以為斷（最高法
        院89年度台上字第1952號判決意旨參照）。本院審酌被
        告以上開行為侵害原告廖珮如之身體權，造成原告廖珮
        如生活不便，其不法侵害原告廖珮如身體權情節非輕，
        兼衡原告廖珮如為國中肄業，目前從事殯葬業，年收入
        約40萬，名下有股票及不動產；而被告為專科畢業，從
        事工程業，月薪約3萬業，名下無不動產，此有本院調
        取之個人基本資料及稅務電子閘門財產所得調件明細表
        在卷可稽，兼衡兩造身份、地位及經濟能力、被告侵權
        行為之手段、方法及加害程度、原告之痛苦程度等一切
        情狀，認為原告廖珮如就被告前揭侵權行為請求精神上
        之損害賠償，以10萬元為適當。
　　⑵原告高豐昌、高嫻穎、高嫻蓉、高嫻霖基於配偶或子女之
      身分法益請求精神慰撫金部分：
　　　原告高豐昌、高嫻穎、高嫻蓉、高嫻霖主張因系爭事故遭
      受莫大之精神壓力，然被告上開行為係侵害原告廖珮如之
      身體權，使其受有左側腓股下端閉鎖性骨折、左下肢深部
      擦傷併皮瓣壞死等傷害，縱情節非輕，然原告廖珮如所受
      前開傷勢未達不治或難治之重傷程度，對日後生活自理能
      力並無重大影響，尚未足以造成其與原告高豐昌、高嫻穎
      、高嫻蓉、高嫻霖間親屬關係不能圓滿之情形，是原告高
      豐昌、高嫻穎、高嫻蓉、高嫻霖縱受有精神上之痛苦，亦
      難認其情節確屬重大，核與民法第195條第3項規定之要件
      不合，是原告昌高豐昌、高嫻穎、高嫻蓉、高嫻霖主張因
      系爭事故受有精神上之損害而向被告請求精神慰撫金各12
      1200元，要屬無據，應予駁回。
　　⑶原告高嫻蓉：
　　　⒈不能工作損失部分：
　　　  原告高嫻蓉主張因系爭事故照顧原告廖珮如8個月，而
        受有8個月不能工作損失合計479200元，然原告廖珮如
        並未提出需專人照護之診斷證明，而難認原告廖珮如因
        系爭事故有專人全日照顧之必要，已如前述，則原告高
        高嫻蓉所受前開不能工作之損失，自難認確因系爭事故
        所致，是此部分之請求，亦屬無據，應予駁回。
　　　⒉法律課程費用部分：
　　　  原告高嫻蓉主張因系爭事故而支出法律課程費用6萬元
        ，然原告高嫻蓉並未舉證證明其有何權利受被告侵害，
        況該購買法律課程費用，縱認原告高嫻蓉實際支出該費
        用，核其性質乃原告高嫻蓉為主張法律上權利，維護其
        自身利益所需支出之必要耗費，此部分費用當屬原告應
        自行負擔之訴訟成本，難認與被告之不法侵權行為間有
        相當因果關係，是此部分之請求，顯屬無據，應予駁回
        。
　　綜上，原告廖珮如主張因系爭事故所得請求之損害賠償金額
    計為100000元，而原告高豐昌、高嫻穎、高嫻蓉、高嫻霖所
    為上開損害賠償請求，均無理由，不予採計。　　
  ㈤又損害之發生或擴大，被害人與有過失者，法院得減輕賠償
    金額，或免除之，民法217條第1項定有明文；此項規定之目
    的在謀求加害人與被害人間之公平，倘受害人於事故之發生
    亦有過失時，由加害人負全部賠償責任，未免失諸過酷，是
    以賦與法院得不待當事人之主張，減輕其賠償金額或免除之
    職權。換言之，基於過失相抵之責任減輕或免除，非僅為抗
    辯之一種，亦可使請求權全部或一部為之消滅，故裁判上得
    以職權斟酌之（最高法院86年度台上字第1178號判決要旨可
    資參照）。按汽車行駛至交岔路口，左轉彎時，應距交岔路
    口三十公尺前顯示方向燈或手勢，換入內側車道或左轉車道
    ，行至交岔路口中心處左轉，並不得占用來車道搶先左轉，
    道路交通安全規則第102條第1項第5款定有明文；而依卷附
    之行車紀錄器擷取影像資料所示A車行駛路線及行向以觀，A
    車於左轉時並未依規定顯示方向燈，且未先換入車道內側即
    自外側逕行左轉，足見原告廖珮如騎乘A車確有違反前開駕
    駛行為規範，而有左轉彎未注意其他車輛動態及未依規定使
    用方向燈之過失甚明，是原告廖珮如治就系爭事故之發生確
    屬與有過失應堪認定。又本件原告及被告就系爭事故之發生
    確有前開過失，業經本院認定如前，並經臺北市車輛行車事
    故鑑定會亦為相同之認定，此有前開偵查卷宗所附之鑑定意
    見書在卷可參，而依該鑑定意見書所載：「廖珮如騎乘A車
    ，左轉彎未注意其他車輛且未依規定使用方向燈，為肇事主
    因；被告騎乘B車，在無分限制線路段未靠右行駛且未注意
    車前狀況，為肇事次因。」，本院復衡酌系爭事故之發生經
    過、雙方之肇事原因、過失情節、程度及肇事原因力之強弱
    等一切情狀，認原告廖珮如上開過失為系爭事故之主要原因
    ，而認系爭事故應由被告及原告廖珮如各負擔30％、70％之過
    失責任，並依上開過失比例減輕被告之賠償責任，是被告應
    賠償原告廖珮如之損害金額計為元（即10萬元×0.3＝3萬元）
    。從而，原告依上開法律關係，求為判決如主文第1項所示
    ，為有理由，應予准許，逾此範圍之請求，為無理由，應予
    駁回。
五、本件事證已臻明確，兩造其餘攻擊防禦方法及舉證，經核與
    判決結果不生影響，無逐一論列之必要，併予敘明。　　　
六、本件係就民事訴訟法第427條第1項適用簡易程序所為被告部
    分敗訴之判決，依同法第389條第1項第3款之規定，應依職
    權宣告假執行，並依同法第79條之規定依職權確定訴訟費用
    額為20800元（第一審裁判費），其中312元應由被告負擔，
    其餘應由原告負擔。又原告所為宣告假執行之聲請，僅在促
    使法院為此職權之行使，本院自不受其拘束，仍應逕依職權
    宣告假執行，然本件既已依職權宣告假執行，自無再命原告
    提供擔保之必要。至原告之訴經駁回部分，其假執行之聲請
    即失所附麗，應併予駁回。　
中    華    民    國    110   年    12    月     2    日
                  士林簡易庭  法  官  黃雅君
以上為正本係照原本作成。
如不服本判決，應於判決送達後20日內，向本院提出上訴狀並應
記載上訴理由，如於本判決宣示後送達前提起上訴者，應於判決
送達後20日）內補提上訴理由書（須附繕本）。
中    華    民    國    110   年    12    月     2    日
                              書記官  吳俊明